智慧財產法院民事判決
　　　　　　　　　　　　　　　　　　98年度民商上字第16號
上　訴　人
即被上訴人　添進裕機械股份有限公司
法定代理人　蕭政男
訴訟代理人　楊美玲 律師
複 代 理人　林穆弘 律師
上　訴　人　蕭敏男
訴訟代理人　劉貹岩 律師
被 上 訴人　寶旺機械有限公司
法定代理人　蕭智杰
上二人共同
訴訟代理人　林雅君 律師
　　　　　　陳彥任 律師
上列當事人間侵害商標權有關財產權爭議事件，上訴人對於中華
民國98年7 月31日臺灣桃園地方法院96年度智字第17號第一審判
決提起上訴，本院於99年12月30日言詞辯論終結，判決如下：
    主  文
原判決關於命上訴人蕭敏男給付超過新臺幣玖佰捌拾貳萬伍仟捌
佰捌拾捌元本息部分，及該部分假執行之宣告，暨命上訴人蕭敏
男負擔訴訟費用之裁判均廢棄。
前開廢棄部分，上訴人添進裕機械股份有限公司在第一審之訴及
假執行之聲請均駁回。
蕭敏男其餘上訴駁回。
添進裕機械股份有限公司上訴駁回。
第一審關於命蕭敏男負擔訴訟費用部分，及第二審訴訟費用關於
蕭敏男上訴部分，由上訴人蕭敏男負擔百分之九，餘由上訴人添
進裕機械股份有限公司負擔。第二審訴訟費用關於添進裕機械股
份有限公司上訴部分，由添進裕機械股份有限公司負擔。
    事實及理由
一、上訴人即被上訴人添進裕機械股份有限公司（下稱添進裕公
    司）起訴主張：
  (一)添進裕公司之營業項目為製造印刷機、捆包機、封箱機、紙
    板盒捆紮機、裁紙機、送紙機、瓦楞紙箱機等機械五金器材
    ，於民國87年間向經濟部智慧財產局（下稱智慧局）以英文
    名字（ TIEN CHIN YU MACHINERY MANUFACTURING CO.,LTD.
　　）之縮寫「TCY 」註冊商標，專用期間從87年7 月1 日至96
  　年6 月30日止之註冊商標「TCY 」。
  (二)90年12月間，上訴人蕭敏男及其配偶陳寶秀，為添進裕公司
    董事，且分別擔任添進裕公司之總經理及財務協理，竟違反
    公司法第209 條規定，在未經添進裕公司股東會決議下，以
    蕭敏男為負責人，於90年12月17日完成設立藍斯頓科技有限
    公司（下稱藍斯頓公司），使用添進裕公司享有商標專用權
    之「Langston 21 LLC 」為公司英文名稱，侵害添進裕公司
    之商標權，使添進裕公司客戶誤以為藍斯頓公司為添進裕公
    司之關係企業，而與藍斯頓公司交易，蕭敏男再利用擔任添
    進裕公司總經理之職務便利，以添進裕公司之營業資源，包
    括添進裕公司所研發之機械設計圖等，製造機械出售，或直
    接將添進裕公司所接之訂單，轉由藍斯頓公司生產，所得獲
    益全數歸藍斯頓公司所有，致生添進裕公司之損害。
  (三)91年1 月21日、28日，蕭敏男及其配偶陳寶秀因不當經營添
    進裕公司，涉及背信遭添進裕公司解除總經理、財務協理之
    職務，竟於離職之際，先於91年1 月23日，由林群淑、劉松
    發、李駿謙、鄭春松、曾明仁、游秀香、王秋遠等人，分別
    竊取、重製添進裕公司之機台製造單、合約書、客戶資料、
    設計圖等財物，再於91年1 月31日成立公司名稱與添進裕公
    司相似，英文名稱為添進裕公司商標「TCY 」之添進億機械
    股份有限公司（下稱添進億公司），並於91年2 月22日完成
    設立登記，蕭敏男再利用上開竊取、重製自添進裕公司之設
    計圖、客戶資料等，與添進裕公司客戶交易，使客戶誤信而
    向添進億公司訂購機械或零件，且交付原應給付予添進裕公
    司之貨款，致使添進裕公司受有貨款及營業利益上損害。
  (四)蕭敏男為癱瘓添進裕公司之營運，以換取最寬裕時間，來建
    立添進億公司之營運規模，竟由林群淑、劉松發、李駿謙、
    鄭春松、曾明仁、游秀香、王秋遠等人，及91年3 月間離職
    之林秋萍，將其任職於添進裕公司期間所掌管電腦內儲存之
    檔案刪除，尤其是擔任添進裕公司研發課課長之劉松發，更
    與同為研發課之李駿謙、鄭春松、王秋遠，將其個人職掌電
    腦內存放之設計圖檔刪除，並教唆添進裕公司資訊室人員之
    曾明仁，則為添進裕公司電腦主機內之系統驅動程式及內存
    之資料刪除，致使添進裕公司電腦完全無法開啟、運作，經
    訴外人邱創國協助修復，亦僅能回復運作，無法救回刪除之
    資料，以致添進裕公司受有上開資料損毀，及無法營業之損
    害。
  (五)91年4 月24日桃園縣政府警察局平鎮分局前往添進億公司位
    於桃園縣平鎮市之營業處所搜索，當場扣得數萬張印有添進
    裕公司名稱、商標之設計圖、及存有設計圖檔之電腦光碟片
    、伺服器，蕭敏男自知無法再以添進億公司繼續營業，遂於
    91年4 月26日完成貝斯特機械股份有限公司（以下簡稱貝斯
    特公司）之設立登記，由訴外人即添進億公司員工李長壽擔
    任負責人，由林群淑通知客戶，日後將以貝斯特公司取代添
    進億公司繼續營業。於91年5 月20日，因貝斯特公司業已完
    成設立登記，蕭敏男即辦理添進億公司解散登記；又於91年
    6 月18日，貝斯特公司負責人改為蕭敏男、陳寶秀之女蕭智
    芳擔任負責人。
  (六)蕭敏男等另立貝斯特公司取代添進億公司乙事，因桃園縣政
    府警察局平鎮分局於91年5 月2 日搜索而曝光，遂於91 年5
    月15日，以蕭敏男、陳寶秀之子蕭智杰為負責人，另立被上
    訴人寶旺機械股份有限公司（下稱寶旺公司）以取代貝斯特
    公司，繼續利用竊取、重製自添進裕公司之設計圖、營業資
    料，製造機械出售予添進裕公司之客戶，貝斯特公司即於91
    年12月11日即辦理解散。92年3 月下旬，寶旺公司前往大陸
    上海參與92年中國國際瓦楞紙箱包裝工業展覽會，於展覽會
    之會刊中有關寶旺公司資料之登載，寶旺公司92年訂單及91
    年已交貨訂單，其中部分為添進裕公司所有之機型，所販售
    之對象，亦為添進裕公司之客戶，足證蕭敏男確另立寶旺公
    司，且繼續利用添進裕公司之設計圖，製造機械出售予添進
    裕公司之客戶，侵害添進裕公司之權益。
  (七)由於藍斯頓公司及寶旺公司至今仍在繼續營業中，添進裕公
    司僅先就92年中國國際瓦楞紙箱包裝工業展覽會，於展覽會
    之會刊中寶旺公司所提供登記之銷售資料所載之機械型號，
    請求因寶旺公司利用添進裕公司設計圖，製造機械出售，因
    而導致添進裕公司喪失原應可得之營業利益，合計金額為美
    金15,427,296元之損害賠償。
  (八)蕭敏男業經臺灣高等法院95年上訴字3403號刑事判決判處背
    信罪定讞，又蕭敏男設立添進億公司後，為能繼續使用添進
    裕公司之營業資產，以延續其業務，復先後設立貝斯特公司
    及寶旺公司，持續為侵權行為，並獲取利潤，而侵害添進裕
    公司利益，被告自91年2 月設立添進億公司至今，不斷以另
    設貝斯特及寶旺公司方式，繼續使用自添進裕公司攜出之營
    業資產，對外營業獲取利潤，造成添進裕公司業務之萎縮，
    已嚴重侵害添進裕公司之權益。蕭敏男此舉係屬無法律上原
    因而受有利益之行為，且與添進裕公司所受之損害間，具有
    直接因果關係，自屬不當得利。又蕭敏男先後設立之3 家公
    司中，現今僅有寶旺公司仍在營業，並繼續使用由蕭敏男從
    添進裕公司攜帶外出之營業資產，若本院認為蕭敏男、寶旺
    公司之時效抗辯為有理由者，則依民法第197 條第2 項規定
    ，請求寶旺公司返還其所受之利益。
  (九)添進裕公司於原審聲明求為判決：
  1.先位之訴之聲明：(1)蕭敏男、添進億公司、貝斯特公司及寶
    旺公司應連帶給付原告美金15,427,296元，及自起訴狀繕本
    送達之翌日起至清償日止，按年息5%計算之利息。(2)願供擔
    保，請准宣告假執行。
  2.備位之訴之聲明：(1)寶旺公司應給付添進裕公司美金15,427
    ,296元，及自起訴狀繕本送達之翌日起至清償日止，按年息
    5%計算之利息。(2)願供擔保，請准宣告假執行。
  (十)嗣於本院審理時補陳：原審認定本件損害賠償數額為新臺幣
    1 億917 萬6,531 元及其利息，並無違誤，再補充下列請求
    損害賠償額之計算方法：
  1.添進裕公司得依營業秘密法等規定，作為本件請求損害賠償
    額之方法：
    (1)本件添進裕公司之營業資產，屬於營業秘密，具財產上之
      利益，而蕭敏男乃添進裕公司之前董事及前總經理，與添
      進裕公司間具有委任關係，基於因信賴關係所生之忠誠及
      信任義務，與誠信原則之附隨義務，蕭敏男對於所知悉之
      系爭營業資產，亦負有保守營業秘密，及善良管理人之注
      意義務，竟以背信犯行之不正當手段，將系爭營業資產攜
      出，繼續供被上訴人寶旺公司使用，製造與添進裕公司相
      同之機械，出售予添進裕公司之客戶，作為侵權行為之手
      段，致添進裕公司受有損害，並喪失原本可得之利益，且
      蕭敏男之侵權行為，係具有繼續性，迄今仍以上開方法持
      續為之，不斷侵害添進裕公司之營業秘密，揆諸最高法院
      判決意旨（附件三），自應認添進裕公司在第二審追加上
      開營業秘密法之請求基礎，並未罹於時效，始能兼顧法秩
      序安定性，及當事人利益平衡之立法目的。
    (2)蕭敏男因長久使用系爭營業資產，所獲得之實際利益，迄
      今難以估計，添進裕公司自得依營業秘密法第13條規定，
      或類推適用商標法第63條、專利法第85條等規定，以添進
      裕公司依通常情形可預期之利益，減除遭蕭敏男侵害後所
      得利益之差額，或以蕭敏男因侵害行為所得之全部收入，
      作為計算本件損害賠償額之方法，毋庸扣除任何成本。
  2.添進裕公司亦得依違反公平交易法之規定，作為本件請求損
    害賠償額之方法：
    寶旺公司利用蕭敏男以不正當方法，獲取添進裕公司之產銷
    機密、交易相對人資料及其他有關技術秘密，乃屬違反公平
    交易法第19條第5 款、第24條之「妨礙公平競爭」或「足以
    影響交易秩序之欺罔或顯失公平」之違法行為，依公平交易
    法第31條規定，蕭敏男及寶旺公司，對添進裕公司應負損害
    賠償之責，其請求數額，依公平交易法第32條第1 、2 項之
    規定，得主張以已證明損害之三倍賠償或請求，並依該項利
    益計算損害額。
二、蕭敏男及寶旺公司則以：
  (一)按損害賠償，除法律另有規定或契約另有訂定外，應以填補
    債權人所受損害及所失利益為限。依通常情形，或依已定計
    劃、設備或其他特別情事，可得預期之利益，視為所失利益
    ，民法第216 條定有明文。是損害賠償之範圍，必以現存之
    財產因損害事實之發生而被減少，及新財產之取得，因損害
    事實發生而受妨害，若無損害事實之發生，即不得主張賠償
    。「Langston 21 LLC 」圖樣並未於臺灣聲請註冊，添進裕
    公司並未享有商標權。且蕭敏男遭添進裕公司無故解職後，
    AL-BABTAIN、STAR　PACKAGING 公司於91年2 月19日分別接
    獲添進裕公司所寄發之電子郵件，通知蕭敏男遭添進裕公司
    解職一事，因添進裕公司後續接手人員專業能力不足，無法
    獲得AL-BABTAIN、STAR PACKAGING公司之信任，AL-BABTAI
    N 公司乃選擇與蕭敏男進行交易，並於91年4 月20日來函請
    求變更發票及合約部分內容，STAR　PACKAGING 公司更於93
    年8 月27日來函表示決定繼續與蕭敏男及其新公司做生意。
    顯見AL-BABTAIN及STAR　PACKAGING 公司完全明白美國藍斯
    頓公司、添進裕公司及臺灣藍斯頓公司之區別，蕭敏男並無
    成立藍斯頓公司製造出售予添進裕公司客戶之行為。又添進
    裕公司對於何筆訂單、交易相對人為何、契約簽訂之日期等
    均未舉證證明。
  (二)添進裕公司雖提出對於訴外人嘉華行煙草工業有限公司（下
    稱嘉華行公司）之傳真函，然觀諸該函其上抬頭明確記載「
    添進裕機械股份有限公司」，縱嘉華行公司將信用狀寄出，
    蕭敏男亦無法進行押匯，況嘉華行公司亦未將信用狀按上開
    函文所載之內容加以寄出，添進裕公司並無受到任何之損害
    。又上開函文之寄發日期為91年3 月12日，內容為：向客戶
    說明添進裕公司發生內部股權紛爭，將於91年5 月1 日召開
    股東會，蕭敏男並已向法院提起訴訟主張權益，添進億公司
    表達希望客戶允許寬限交貨日期60日、30日，然客戶最後仍
    選擇與添進裕公司進行交易，尾款美金53,124元亦直接匯入
    添進裕公司帳戶，添進裕公司並未受到任何損害。
  (三)添進裕公司設計課使用之系統為WINDOS系統，與其他部門所
    使用之NOVELL系統並未連結，從NOVELL系統根本看不到設計
    課之圖檔資料，是添進裕公司之電腦並無資料受損之情形，
    亦無營業損害之情形產生。
  (四)添進裕公司雖提出參展商介紹主張寶旺公司於91年至92年所
    生產或接受訂單之數量，然上開參展商介紹之內容是否真實
    ？交易之金額又為若干？添進裕公司並未舉證以實其說，其
    徒以個人主觀之臆測，另行製作之價格表，蕭敏男、寶旺公
    司否認之。且觀諸其中竟有客戶名稱不詳者，另亦有未曾報
    價過之客戶，更可證明上開文件之不實。
  (五)經濟交易活動之當事人間，在選擇交易對象時，除考量其本
    身對於產品之需求外，尚須審酌交易相對人之條件資格、產
    品品質、採購成本及參與競爭者提供服務之條件等因素，經
    較諸成本利益分析後，始決定交易之對象與內容。添進裕公
    司於91年2 月19日起即以電子郵件、信函及登報方式，將蕭
    敏男業遭添進裕公司解職一事通知所有客戶及相關廠商，AL
    -BABTAIN、STAR PACKAGING等公司於知悉蕭敏男離職並設立
    新公司後，為求與蕭敏男交易，甚至要求重新更改契約當事
    人，足見蕭敏男係憑其於業界30餘年之經驗、技術，爭取客
    戶可能締約之機會，而非於任職添進裕公司期間將添進裕公
    司之訂單轉由寶旺公司生產，縱部分客戶選擇與寶旺公司交
    易為商場公平競爭之結果，難謂對於添進裕公司有任何侵害
    行為。
  (六)添進裕公司於93年1 月8 日具狀追加寶旺公司，於93年3 月
    11日具狀追加添進億公司及貝斯特公司，可見添進裕公司至
    遲於93年1 月8 日及同年3 月11日即已知悉損害及賠償義務
    人，添進裕公司卻於96年11月27日始對添進億公司、貝斯特
    公司及寶旺公司起訴請求損害賠償，已超過2 年而罹於時效
    。
  (七)蕭敏男並非貝斯特公司、添進億公司及寶旺公司之負責人，
    故本件無公司法第23條第2 項適用，且蕭敏男並未對添進裕
    公司有竊盜行為，蕭敏男於離開添進裕公司後，憑其個人經
    驗及所習得技能，積極爭取締約之機會，未有違反法令之行
    為。縱認蕭敏男經臺灣高等法院判處背信罪行，亦屬蕭敏男
    個人之犯罪行為，並非於蕭敏男於執行職務之際所加於添進
    裕公司之損害，添進裕公司依民法第28條請求損害賠償並無
    所據。另民法第197 條第2 項之法律效果及構成要件均有準
    用，添進裕公司應就不當得利之構成要件全部加以舉證證明
    。此外，依經濟部國貿局提供之廠商進出口資料所示，添進
    裕公司於91年營收為美金17,910,000元，92年營收為美金19
    ,220,000元，93年營收為美金19,240,000元，94年營收為美
    金21,500,000元，95年營收為美金23,470,000元，96年營收
    為美金30,720,000元，其營業額每年皆在成長，並無營業額
    減少。
  (八)依臺北市機械技師公會之鑑定報告所載，僅可認定外觀相似
    ，功能、技術手段，達成效果，結構雷同，對於據以製造之
    設計圖，並無法判定為相吻合，蕭敏男既從事與添進裕公司
    相雷同之產品銷售，所製造之產品自有相似之情形，非謂蕭
    敏男所生產之產品即係利用添進裕公司之設計圖加以生產。
  (九)蕭敏男、寶旺公司並於本院審理時補陳：添進裕公司追加營
    業秘密法第12條、公平交易法第19條第5 款、第24條、第31
    條等規定為請求之依據，已逾越時效：
  1.上訴人添進裕公司於第二審追加請求之依據，與原起訴之請
    求權基礎並不相同，而屬訴之追加，又此部分之事實及構成
    要件與原審兩造攻防之範圍亦有不同，顯有礙訴訟之終結，
    蕭敏男及寶旺公司均不同意上訴人添進裕公司為訴之追加。
  2.次按「因故意或過失不法侵害他人之營業秘密者，負損害賠
    償責任。數人共同不法侵害者，連帶負賠償責任。前項之損
    害賠償請求權，自請求權人知有行為及賠償義務人時起，二
    年間不行使而消滅；自行為時起，逾十年者亦同。」、「本
    章所定之請求權，自請求權人知有行為及賠償義務人時起，
    二年間不行使而消滅；自為行為時起，逾十年者亦同。」，
    營業秘密法第12條、公平交易法第33條分別定有明文。本件
    添進裕公司主張受侵害之事實均發生於91年間，於93年1 月
    對蕭敏男提起刑事附帶民事請求損害賠償之訴訟，復於96年
    11月28日原審審理中再追加寶旺公司為被告，姑不論添進裕
    公司在刑事附帶民事訴訟經裁定移送民事庭後追加寶旺公司
    為被告請求連帶賠償，已非屬移送前之刑事附帶民事訴訟範
    圍，依最高法院76年台上字第781 號判例意旨，添進裕公司
    有繳納裁判費之義務，添進裕公司確未依法繳納裁判費，其
    對寶旺公司之起訴及上訴已不合法；退萬步言，添進裕公司
    追加前述二項請求依據，顯已逾越法定請求權時效，是無論
    添進裕公司就其主張能否盡其舉證責任，應均無庸費時審酌
    ，以免司法資源無端浪費。
三、原審判決判命蕭敏男應給付添進裕公司新臺幣109,176,531
    元，及自93年1 月19日起至清償日止，按年息5%計算之利息
    ，並就添進裕公司勝訴部分為得假執行之宣告，但蕭敏男得
    供擔保免為假執行；添進裕公司其餘之訴及假執行之聲請駁
    回。添進裕公司就寶旺公司部分不服提起上訴，並上訴聲明
    ：(一)先位聲明：1.原判決關於駁回寶旺公司應連帶給付部分
    廢棄。2.上開廢棄部分，寶旺公司應連帶給付添進裕公司新
    臺幣1 億917 萬6,531 元，及自93年1 月19日起至清償日止
    ，按年息5%計算之利息。3.添進裕公司願供擔保，請准宣告
    假執行。(二)備位聲明：1.寶旺公司應給付添進裕公司新臺幣
    1 億917 萬6,53 1元，及自93年1 月19日起至清償日止，按
    年息5%計算之利息。2.添進裕公司願供擔保，請准宣告假執
    行。並就蕭敏男上訴部分答辯聲明：上訴駁回。至蕭敏男、
    寶旺公司就添進裕公司上訴部分答辯聲明：(一)上訴駁回。(二)
    第一、二審訴訟費用由添進裕公司負擔。(三)如受不利判決，
    寶旺公司願供擔保，請准宣告免為假執行。蕭敏男並上訴聲
    明：(一)原判決不利於蕭敏男部分廢棄。(二)上開廢棄部分，添
    進裕公司在第一審之訴及假執行之聲請均駁回。(三)第一、二
    審訴訟費用由添進裕公司負擔（添進裕公司於原審請求金額
    超過新臺幣1 億917 萬6,531 元部分及其對於原審被告添進
    億公司、貝斯特公司之請求部分，均未據上訴而告敗訴確定
    ；添進裕公司雖未對蕭敏男部分提起上訴﹝其98年6 月15日
    上訴狀誤載蕭敏男為被上訴人，但嗣後書狀即未列蕭敏男為
    被上訴人，且就蕭敏男部份並無上訴聲明﹞，惟因蕭敏男就
    敗訴部份上訴，故該部分尚未確定。）。
四、依本院於99年7 月12日協議兩造整理爭點（見本院卷二第71
    至73頁），本件不爭執事項為：(一)添進裕公司之營業項目為
    製造印刷機、捆包機、封箱機、紙板盒捆紮機、裁紙機、送
    紙機、瓦楞紙箱機等機械五金器材，於民國87年間向智慧局
    以英文名字（TIEN CHIN YU MACHINERY MANUFACTURING CO.
    ,LTD .）之縮寫「TCY 」註冊商標，專用期間從87年7 月1
    日至96年6 月30日止之註冊商標「TCY 」，並已依法延展。
    (二)蕭敏男以自己為負責人，於90年12月17日完成設立藍斯頓
    公司，使用「Langston 21 LLC 」為公司英文名稱。(三)蕭敏
    男及其配偶陳寶秀，原為添進裕公司之董事，且分別擔任添
    進裕公司之總經理及財務協理之職務，先後於91年1 月21日
    、28日遭解除總經理、財務協理之職務。(四)蕭敏男因犯背信
    罪，業經臺灣桃園地方法院92年度訴字第1417號，及臺灣高
    等法院95年度上訴字第3403號刑事判決有罪確定在案。(五)寶
    旺公司於91年5 月15日完成設立登記（有登記資料查詢影本
    附本院卷二第87頁可稽），登記負責人蕭智杰，為蕭敏男之
    子。(六)添進億公司於91年2 月22日完成設立登記，實際負責
    人為蕭敏男。(七)貝斯特公司於91年4 月26日完成設立登記，
    登記負責人蕭智芳，為蕭敏男之女。至於本件兩造之爭點則
    為：(一)添進裕公司於原審追加寶旺公司應連帶給付部分，其
    訴是否合法？(二)蕭敏男有無故意以背於善良風俗之方法，加
    損害於添進裕公司？應否負損害賠償責任？如應負民法第18
    4 條第1 項後段之賠償責任，其金額應為多少？(三)添進裕公
    司在二審追加主張蕭敏男侵害其營業秘密及違反公平交易法
    ，是否合法？若合法，蕭敏男有無侵害添進裕公司之營業秘
    密或違反公平交易法？應否負損害賠償責任？(四)蕭敏男是否
    侵害添進裕公司之營業秘密，或違反公平交易法，而應否負
    損害賠償責任？(五)添進裕公司所受損害與蕭敏男之行為間，
    有無因果關係？(六)蕭敏男是否獲有不當得利？(七)寶旺公司應
    否與蕭敏男負連帶賠償責任（先位上訴聲明部分）？(八)若寶
    旺公司不需與蕭敏男負連帶賠償責任，則寶旺公司單獨應否
    負賠償責任？（備位上訴聲明部分）(九)如何計算添進裕公司
    之損害賠償額？茲析述如下。
五、得心證之理由：
  (一)程序方面：
  　按訴狀送達後，原告不得將原訴變更或追加他訴。但請求之
    基礎事實同一者，不在此限。民事訴訟法第255 條第1 項但
    書第2 款定有明文。次按所謂請求之基礎事實同一，係指變
    更或追加之訴與原訴之主要爭點有其共同性，各請求利益之
    主張在社會生活上可認為同一或關連，而就原請求之訴訟及
    證據資料，於審理繼續進行在相當程度範圍內具有同一性或
    一體性，得期待於後請求之審理予以利用，俾先後兩請求在
    同一程序得加以解決，避免重複審理，進而為統一解決紛爭
    者，即屬之（最高法院95年度台上字第1573號判決參照）。
    本件添進裕公司於原審追加寶旺公司為被告，復於原審審理
    中將訴之聲明變更為先位之訴之聲明及備位之訴之聲明（如
    原審判決第2 頁倒數第3 行起至第3 頁第4 行所載），並於
    本院審理中追加營業秘密法第13條及公平交易法第31條、第
    32條第1 、2 項為其請求權基礎。經核添進裕公司上揭追加
    及變更之訴與原訴間有相當之關連性，且原訴之證據資料得
    於追加及變更之訴審理時予以利用，揆諸前開規定，可認原
    訴與追加及變更之訴之請求基礎事實係屬同一，添進裕公司
    所為訴之追加及變更，於法有據，應予准許。
  (二)實體方面：
  1.添進裕公司主張其營業項目為製造印刷機、捆包機、封箱機
    、紙板盒捆紮機、裁紙機、送紙機、瓦楞紙箱機等機械五金
    器材，於87年間向智慧局以英文名字（TIEN CHIN YU MACHI
    NERY MANUFACTURING CO.,LTD. ）之縮寫「TCY 」註冊商標
    ，專用期間從87年7 月1 日至96年6 月30日止之註冊商標「
    TCY 」。90年12月間，蕭敏男及其配偶陳寶秀，為添進裕公
    司董事，且分別擔任添進裕公司之總經理及財務協理，另於
    90年12月17日完成設立藍斯頓公司，使用「Langston 21 LL
    C 」為公司英文名稱。嗣於91年1 月21日、28日，蕭敏男及
    其配偶陳寶秀遭添進裕公司解除總經理、財務協理之職務，
    於離職之際，先於91年1 月23日，由林群淑、劉松發、李駿
    謙、鄭春松、曾明仁、游秀香、王秋遠等人依蕭敏男指示，
    分別重製添進裕公司之機台製造單、合約書、客戶資料、設
    計圖等財物，再於91年1 月31日成立公司英文名稱為「TCY
    」之添進億公司，並於91年2 月22日完成設立登記，其後，
    於91年4 月24日，桃園縣政府警察局平鎮分局前往添進億公
    司位於桃園縣平鎮市之營業處所搜索，當場扣得數萬張印有
    添進裕公司名稱、商標之設計圖、及存有設計圖檔之電腦光
    碟片、伺服器。又貝斯特公司於91年4 月26日完成設立登記
    ，添進億公司即於91年5 月20日辦理解散登記。嗣寶旺公司
    於91年5 月15日完成設立登記，貝斯特公司即於91年12月11
    日辦理解散等情，業據其提出中華民國商標註冊、出進口績
    優廠商名錄、藍斯頓公司設立登記表、添進裕公司內部之裕
    字第91第0128號公告、添進裕公司員工林宜君等人切結書、
    添進億公司之營利事業登記證、公司章程等相關證明文件、
    假扣押物品目錄、貝斯特公司設立登記表、添進億公司基本
    資料查詢、寶旺公司變更登記表、貝斯特公司基本資料查詢
    、智慧局商標資料檢索服務各1 件為證（見原審93年度重附
    民字第2 號卷第7 至32頁、第68至70頁、第73至81頁、原審
    卷一第91頁），蕭敏男、寶旺公司對此並不爭執，且蕭敏男
    因指示游秀香等人將添進裕公司之客戶資料、機台製造單、
    訂單規格表、機械設計圖、零件表等文件打包搬運出添進裕
    公司至他處存放，而涉犯背信罪部分業經臺灣桃園地方法院
    92 年 度訴字第1417號及臺灣高等法院95年度上訴字第3403
    號刑事判決確定在案，亦有上開2 份刑事判決在卷可參，是
    添進裕公司此部分主張堪信為真實。
  2.添進裕公司復主張蕭敏男及其配偶陳寶秀在其公司任職期間
    ，違反公司法第209 條規定，在未經添進裕公司股東會決議
    下，以蕭敏男為負責人，於90年12月17日完成設立藍斯頓公
    司，使用添進裕公司享有商標專用權之「Langston 21 LLC
    」為公司英文名稱，侵害添進裕公司之商標權，使添進裕公
    司之客戶誤以為藍斯頓公司為添進裕公司之關係企業，而與
    藍斯頓公司交易，蕭敏男再利用擔任添進裕公司總經理之職
    務便利，以添進裕公司之營業資源，包括添進裕公司所研發
    之機械設計圖等，製造機械出售，或直接將添進裕公司所接
    之訂單，轉由藍斯頓公司生產，所得獲益全數歸藍斯頓公司
    所有，致生添進裕公司之損害。另於91年1 月23日，由林群
    淑、劉松發、李駿謙、鄭春松、曾明仁、游秀香、王秋遠等
    人，分別竊取添進裕公司之機台製造單、合約書、客戶資料
    、設計圖等財物，復於91年1 月31日成立公司名稱與添進裕
    公司相似，英文名稱為原告商標「TCY 」之添進億公司，蕭
    敏男再利用上開竊取、重製自添進裕公司之設計圖、客戶資
    料等，與添進裕公司之客戶交易，使客戶誤信而向添進億公
    司訂購機械或零件，且交付原應給付予添進裕公司之貨款，
    致使添進裕公司受有貨款及營業利益上損害。此外，蕭敏男
    為癱瘓添進裕公司之營運，以換取最寬裕時間，來建立添進
    億公司之營運規模，由林群淑、劉松發、李駿謙、鄭春松、
    曾明仁、游秀香、王秋遠等人，及91年3 月間離職之林秋萍
    ，將其任職於添進裕公司期間所掌管電腦內儲存之檔案刪除
    ，尤其是擔任添進裕公司研發課課長之劉松發，更與同為研
    發課之李駿謙、鄭春松、王秋遠，將其個人職掌電腦內存放
    之設計圖檔刪除，並教唆添進裕公司資訊室人員之曾明仁，
    則為添進裕公司電腦主機內之系統驅動程式，及內存之資料
    刪除，致使添進裕公司電腦完全無法開啟、運作，經邱創國
    協助修復，亦僅能回復運作，無法救回刪除之資料，以致添
    進裕公司受有上開資料損毀，及無法營業之損害。嗣於91年
    4 月24日，桃園縣政府警察局平鎮分局前往添進億公司位於
    桃園縣平鎮市之營業處所搜索，蕭敏男自知無法再以添進億
    公司繼續營業，遂於91年4 月26日完成貝斯特公司之設立登
    記，由林群淑通知客戶，日後將以貝斯特公司取代添進億公
    司繼續營業，添進億公司則於91年5 月20日辦理解散登記。
    又蕭敏男另成立貝斯特公司取代添進億公司乙事，因桃園縣
    政府警察局平鎮分局於91年5 月2 日搜索而曝光，蕭敏男遂
    於91年5 月15日成立寶旺公司以取代貝斯特公司，繼續利用
    竊取、重製自添進裕公司之設計圖、營業資料，製造機械出
    售予添進裕公司之客戶，造成添進裕公司受到營業上損失等
    語，為蕭敏男、寶旺公司所否認，並執前詞置辯。
  3.按公司法第23條第2 項規定，公司負責人對於公司業務之執
    行，如有違反法令致他人受有損害時，對他人應與公司負連
    帶賠償之責。此所定連帶賠償責任，係基於法律之特別規定
    ，並非侵權行為上之責任，故其請求權之消滅時效，應適用
    民法第125 條之規定（最高法院96年度台上字第2517號判決
    意旨參照）。次按法人對於其董事或其他有代表權之人因執
    行職務所加於他人之損害，與該行為人連帶負賠償之責任，
    民法第28條定有明文。揆諸上開說明，民法第28條所定連帶
    賠償責任，亦屬法律之特別規定，該請求權之消滅時效應適
    用民法第125 條。蕭敏男、寶旺公司抗辯添進裕公司在原審
    審理中於93年1 月8 日具狀追加寶旺公司，於93年3 月11日
    具狀追加添進億公司及貝斯特公司，可見添進裕公司至遲於
    93年1 月8 日及同年3 月11日即已知悉損害及賠償義務人，
    添進裕公司卻於96年11月27日始對添進億公司、貝斯特公司
    及寶旺公司起訴請求損害賠償，已超過2 年而罹於時效云云
    。但查，本件添進裕公司依民法第28條及公司法第23條第2
    項請求寶旺公司等與蕭敏男負連帶賠償責任，因上開條文之
    請求權消滅時效期間均適用民法第125 條規定之15年，添進
    裕公司提起本件訴訟時，其請求權尚未因逾15年而消滅，是
    蕭敏男、寶旺公司此部分抗辯不足採信。
  4.蕭敏男、寶旺公司抗辯「Langston 21 LLC 」圖樣並未於臺
    灣聲請註冊，添進裕公司並未享有商標權，且蕭敏男遭添進
    裕公司無故解職後，AL-BABTAIN、STAR　PACKAGING 公司於
    91年2 月19日分別接獲添進裕公司所寄發之電子郵件，通知
    蕭敏男遭添進裕公司解職一事，因添進裕公司後續接手人員
    專業能力不足，無法獲得AL-BABTAIN、STAR PACKAGING公司
    之信任，AL-BABTAIN公司乃選擇與蕭敏男進行交易，並於91
    年4 月20日來函請求變更發票及合約部分內容，STAR PACKA
    GING公司更於93年8 月27日來函表示決定繼續與蕭敏男及其
    新公司做生意。顯見AL-BABTAIN及STAR　PACKAGING 公司完
    全明白美國藍斯頓公司、添進裕公司及臺灣藍斯頓公司之區
    別，蕭敏男並無成立藍斯頓公司製造出售予添進裕公司客戶
    之行為等語。經查，添進裕公司並未舉證證明其對於「Lang
    ston 21 LLC 」圖樣享有商標權，且依卷內資料所示，亦未
    見添進裕公司之客戶因「Langston 21 LLC 」圖樣而誤認藍
    斯頓公司為添進裕公司之關係企業而與之交易，復有蕭敏男
    提出AL-BABTAIN、STAR　PACKAGING 公司之上開函文2 件在
    卷可稽（參見原審卷一第80至84頁），是添進裕公司主張藍
    斯頓公司使用添進裕公司享有商標專用權之「Langston 21
    LLC 」為公司英文名稱，侵害添進裕公司之商標權，使添進
    裕公司之客戶誤以為藍斯頓公司為添進裕公司之關係企業，
    而與藍斯頓公司交易云云，為不足採。
  5.蕭敏男、寶旺公司抗辯蕭敏男並未對添進裕公司有竊盜行為
    ，蕭敏男於離開添進裕公司後，憑其個人經驗及所習得技能
    ，積極爭取締約之機會，未有違反法令之行為等語。經查，
    添進裕公司雖為蕭敏男與兄弟蕭政男等人共同設立，惟由蕭
    敏男擔任添進裕公司之總經理，綜理添進裕公司全部業務，
    主導添進裕公司機械圖示之設計、製圖。添進裕公司在蕭敏
    男之主導經營之下，營業日漸茁壯穩定，添進裕公司係一家
    族公司，其兄弟股東間之關係，非一般投資之股東關係可比
    ，而添進裕公司由蕭敏男經營，且所有添進裕公司設計圖之
    設計、客戶業務之開發，均由蕭敏男一手主導，雖然名為兄
    弟創業，但蕭敏男個人主觀意識上自認居功厥偉，而在蕭敏
    男兄弟之第二代未能掌事前，其兄弟間對此狀況亦無異議，
    此可由添進裕公司最早期商標為「TCY 敏男」可得驗證，故
    蕭敏男於上開刑事案件中抗辯自添進裕公司攜出之物係伊所
    有，即在其主觀上認添進裕公司開發設計之設計圖及客戶係
    其所有之營業資產，此種主觀認知在60幾年間成立之家族中
    小企業之各股東間，為普遍存在，且可為一般人所接受，蕭
    敏男將上述扣案物品攜出添進裕公司，難認係基於不法所有
    之意圖。況當時添進裕公司尚在蕭敏男之掌控之中，蕭敏男
    指示林群淑將公司業務部之物品打包裝箱，並公然指示游象
    港搬運至他處存放，難認其主觀上有不法竊取之犯意，所為
    尚與竊盜罪之構成要件有間，是蕭敏男、寶旺公司此部分抗
    辯應屬可採。
  6.又蕭敏男、寶旺公司抗辯添進裕公司設計課所使用之系統為
    WINDOS系統，與其他部門所使用之NOVELL系統並未連結，從
    NOVELL系統根本看不到設計課之圖檔資料，是添進裕公司之
    電腦並無資料受損之情形，亦無營業損害之情形產生等語。
    查添進裕公司主張蕭敏男為癱瘓添進裕公司之營運，以換取
    最寬裕時間，來建立添進億公司之營運規模，竟由林群淑、
    劉松發、李駿謙、鄭春松、曾明仁、游秀香、王秋遠等人，
    及遲至91年3 月離職之林秋萍，將其任職於添進裕公司期間
    所掌管電腦內儲存之檔案刪除，尤其是擔任添進裕公司研發
    課課長之劉松發，更與同為研發課之李駿謙、鄭春松、王秋
    遠，將其個人職掌電腦內存放之設計圖檔刪除，並教唆添進
    裕公司資訊室人員之曾明仁，則為添進裕公司電腦主機內之
    系統驅動程式，及內存之資料刪除，致使添進裕公司電腦完
    全無法開啟、運作，經邱創國協助修復，亦僅能回復運作，
    無法救回刪除之資料，以致添進裕公司受有上開資料損毀，
    及無法營業之損害乙節，業經臺灣高等法院95年度上訴字第
    3403號刑事判決認定尚無確切證據足資證明，添進裕公司於
    原審及本院審理中對此亦未能提出其他證據以供參酌，是蕭
    敏男、寶旺公司此部分抗辯堪以採信。
  7.另蕭敏男、寶旺公司辯稱經濟交易活動之當事人間，在選擇
    交易對象時，除考量其本身對於產品之需求外，尚須審酌交
    易相對人之條件資格、產品品質、採購成本及參與競爭者提
    供服務之條件等因素，經較諸成本利益分析後，始決定交易
    之對象與內容。添進裕公司於91年2 月19日起即以電子郵件
    、信函及登報方式，將蕭敏男業遭添進裕公司解職一事通知
    所有客戶及相關廠商，AL-BABTAIN、STAR PACKAGING等公司
    於知悉蕭敏男離職並設立新公司後，為求與蕭敏男交易，甚
    至要求重新更改契約當事人，足見蕭敏男乃憑其於業界30餘
    年之經驗、技術，爭取客戶可能締約之機會，而非於任職添
    進裕公司期間將添進裕公司之訂單轉由蕭敏男生產，縱部分
    客戶選擇與蕭敏男交易為商場公平競爭之結果，難謂對於添
    進裕公司有任何侵害行為。又蕭敏男並非貝斯特公司、添進
    億公司及寶旺公司之負責人，故本件無公司法第23條第2項
    適用。縱認蕭敏男經臺灣高等法院判處背信罪行，亦屬蕭敏
    男個人之犯罪行為，並非於蕭敏男於執行職務之際所加於添
    進裕公司之損害，添進裕公司依民法第28條請求損害賠償並
    無所據。此外，依經濟部國貿局所提供之廠商進出口資料所
    示，添進裕公司於91年營收為美金17,910,000元，92年營收
    為美金19,220,000元，93年營收為美金19,240,000元，94年
    營收為美金21,500,000元，95年營收為美金23,470,000 元
    ，96年營收為美金30,720,000元，其營業額每年皆在成長，
    並無營業額減少等語，為添進裕公司所否認。經查，臺北市
    機械技師公會91年5 月10日及92年5 月26日鑑定報告書雖分
    別記載：添進億公司置於桃園縣中壢市○○路○ 段395 之1
    號廠房內之瓦楞紙箱板加工機械設備，其構造及尺寸，與添
    進裕公司之瓦楞紙箱板加工機械設備設計圖完全相吻合；寶
    旺公司與添進裕公司所製造之瓦楞紙板送紙、印刷、開槽、
    模切機結構、尺寸相同，二者據以製造之設計圖，應係相同
    等語，有上開技師公會製作之（91）北機技七鑑字第001 號
    及（92）北機技七鑑字第008 號鑑定報告書2 件在卷可佐（
    見原審卷二第144 至178 頁），然添進裕公司於原審審理中
    自陳蕭敏男自添進裕公司處取走之設計圖等文件並未申請專
    利或相關權利登記等語（見原審卷二第274 頁），故添進億
    公司及寶旺公司所製造之瓦楞紙箱板加工機械設備之構造及
    尺寸縱與添進裕公司之瓦楞紙箱板加工機械設備設計圖完全
    相同，亦無侵害添進裕公司之權利可言。況經濟交易活動之
    當事人間，在選擇交易對像時，除考量其本身對於產品之需
    求外，尚須審酌交易相對人之條件資格、產品品質、採購成
    本及參與競爭者提供服務之條件等因素，經較諸成本利益分
    析後，始決定交易之對象與內容。蕭敏男於91年1 月28日遭
    添進裕公司解職，與添進裕公司間已無委任關係存在，而添
    進裕公司於蕭敏男等人離職後，因無熟悉業務之人與客戶洽
    談，客戶基於本身商業利益考量而轉向蕭敏男設立之新公司
    下單生產，自難認蕭敏男於任職期間有何違背職務之行為。
    蕭敏男離職後以其在業界之技術、經驗、爭取客戶「可能締
    約之機會」，亦難認有何不法利益可言。此外，依經濟部國
    貿局所提供之廠商進出口資料所示，添進裕公司於91年營收
    為美金17,910,000元，92年營收為美金19,220,000元，93年
    營收為美金19,240,000元，94年營收為美金21,500,000元，
    95年營收為美金23,470,000元，96年營收為美金30,720,000
    元，足見其營業額每年皆在成長，並無營業額減少之事實，
    亦有蕭敏男提出之添進裕公司進出口實績資料2 紙可佐（參
    見原審卷二第284 至285 頁），添進裕公司對此亦無反證提
    出，足見蕭敏男於91年間對添進裕公司為上述背信行為後之
    翌年起，添進裕公司之營業額即未受到影響，是添進裕公司
    主張蕭敏男利用上開取自添進裕公司之設計圖、客戶資料等
    ，與添進裕公司客戶交易，使客戶陸續向藍斯頓公司、添進
    億公司、貝斯特公司或寶旺公司訂購機械或零件，且交付原
    應給付予添進裕公司之貨款，致使添進裕公司受有貨款及營
    業利益上損害云云，尚乏所據，洵非可信。
  8.按民法第28條所加於法人之連帶賠償責任，以該法人之董事
    或其職員，因執行職務所加於他人之損害者為限，若法人之
    董事及職員因個人之犯罪行為而害及他人之權利者，即與該
    條規定之責任要件不符，該他人殊無據以請求連帶賠償之餘
    地。又公司法第23條規定：「公司負責人對於公司業務之執
    行，如有違反法令致他人受有損害時，對他人應與公司負連
    帶賠償之責。」，所謂公司業務之執行，自係指公司負責人
    處理有關公司之事務，且必以公司負有賠償之責，始有公司
    負責人與公司負連帶賠償責任之可言（最高法院48年台上字
    第1501號判例及89年度台上字第2749號判決意旨參照）。本
    件蕭敏男雖因指示游秀香等人將添進裕公司之客戶資料、機
    台製造單、訂單規格表、機械設計圖、零件表等文件打包搬
    運出添進裕公司至他處存放，而涉犯背信罪，並經臺灣桃園
    地方法院92年度訴字第1417號及臺灣高等法院95年度上訴字
    第3403號刑事判決確定在案，然此為蕭敏男之個人犯罪行為
    ，與寶旺公司無關，添進裕公司復未能舉證證明寶旺公司對
    添進裕公司有何侵權行為，是添進裕公司依民法第28條及公
    司法第23條第2 項規定，請求寶旺公司與蕭敏男連帶負損害
    賠償責任，於法不合，委無可採。況查，寶旺公司係於91年
    5 月15日完成設立登記登記負責人蕭智杰，為蕭敏男之子，
    有登記資料查詢影本附卷可考（見本院卷二第87頁），而蕭
    敏男上揭犯罪行為係發生於91年4 月24日前，亦與寶旺公司
    無涉，故添進裕公司依民法第184 條第1 項後段規定，請求
    寶旺公司負損害賠償責任，尚非有據。另添進裕公司對於蕭
    敏男所攜出其公司之客戶資料、機台製造單、訂單規格表、
    機械設計圖、零件表等文件係符合營業秘密法第2 條所規定
    之營業秘密，及蕭敏男、寶旺公司有何違反營業秘密法及公
    平交易法具體事證，並未舉證以實其說，其空言主張即非可
    採。
  9.添進裕公司主張蕭敏男於91年1 月31日成立公司名稱與添進
    裕公司相似，英文名稱為添進裕公司商標「TCY 」之添進億
    公司，並於91年2 月22日完成設立登記，蕭敏男、添進裕公
    司再利用上開竊取、重製自添進裕公司之設計圖、客戶資料
    等，與添進裕公司之客戶交易，使客戶誤信而向添進億公司
    訂購機械或零件，且交付原應給付予添進裕公司之貨款，致
    使添進裕公司受有貨款及營業利益上損害云云，為蕭敏男所
    否認。查蕭敏男以「TCY 」為添進億公司英文名稱，雖與添
    進裕公司商標、名稱近似，或有使人誤認為添進裕公司之虞
    ，惟添進裕公司於蕭敏男、林群淑離職後，已通知所有客戶
    關於蕭敏男、林群淑離職之事由（見原審卷一第73至79頁）
    ，且添進裕公司於原審法院92年度訴字第1417號刑事案件中
    自陳：當時大部分客戶並未相信添進裕公司，仍與蕭敏男簽
    約，另添進裕公司會發信函給國外代理商及客戶，實係因外
    傳添進裕公司已倒閉，已不再生產機器，使部分客戶心生恐
    慌，深怕添進裕公司無法交貨，添進裕公司為使客戶有信心
    ，始發函要求客戶來臺參觀公司，並提出發給客戶，邀請客
    戶來臺參觀等語，足見蕭敏男與添進裕公司爭取客戶競爭激
    烈，而客戶應均知悉蕭敏男與添進裕公司之爭議糾葛。蕭敏
    男離職後另設新公司，以其在業界之技術、經驗、人脈關係
    爭取客戶「可能締約之機會」，與添進裕公司於商場上競爭
    ，難認有何不法利益可言，是添進裕公司此部分主張，亦非
    可採。
  10.按因故意或過失，不法侵害他人之權利者，負損害賠償責任
    。故意以背於善良風俗之方法，加損害於他人者亦同，民法
    第184 條第1 項定有明文。查蕭敏男於91年1 月28日離職前
    ，利用伊擔任添進裕公司之總經理職務機會，指示游秀香等
    人將添進裕公司之客戶資料、機台製造單、訂單規格表、機
    械設計圖、零件表等文件打包搬運出添進裕公司公司至他處
    存放，而涉犯背信罪，經原審法院92年度訴字第1417號及臺
    台灣高等法院95年度上訴字第3403號刑事判決確定在案，又
    實際上添進裕公司之諸多客戶也由蕭敏男所設立之新公司接
    收，確已造成添進裕公司業務較為萎縮，而損害添進裕公司
    之利益，此有添進裕公司提出之銷貨資料、財政部臺灣省北
    區國稅局（下稱國稅局）桃園縣分局所提供之添進億公司91
    年2 月至5 月之銷貨資料表、國稅局中壢稽徵所提供之貝斯
    特公司91年4 月至12月進銷項憑證明細資料、國稅局楊梅稽
    徵所提供之寶旺公司97年5 月至96年11月之銷項資料等為證
    （見原審卷一第162 至319 頁、第358 頁、第339 至341 頁
    、原審卷二第193 至223 頁），足認蕭敏男所為係故意以背
    於善良風俗之方法，加損害於添進裕公司，故添進裕公司依
    民法第184 條第1 項後段規定，請求蕭敏男負損害賠償責任
    ，自屬有據。
  11.又按當事人已證明受有損害而不能證明其數額或證明顯有重
    大困難者，法院應審酌一切情況，依所得心證定其數額，民
    事訴訟法第222 條第2 項定有明文。財政部每年均就營利事
    業各種同業，核定利潤標準，作為課徵所得稅之依據，其核
    定之同業利潤標準，係依據各業抽樣調查並徵詢各該業同業
    公會之意見而為核定，可謂係依統計及經驗所定之標準（最
    高法院98年度台上字第1857號民事判決意旨）。經查，本件
    添進裕公司選擇依其營業收入總額之萎縮即所失利益，為其
    損害賠償之數額，原審審酌添進裕公司自承其90年度之營業
    收入總額為新臺幣762,938,628 元，91年度營業收入總額卻
    萎縮至新臺幣653,762,097 元，有添進裕公司90年及91年度
    財務報表暨會計師查核報告書之損益表1 件在卷可稽（見原
    審卷二第237 頁），堪認上述添進裕公司之業務收入之萎縮
    應係蕭敏男之犯罪行為所致，且添進裕公司與蕭敏男並未就
    上開背信行為預先約定以外國通用貨幣定賠償給付額，添進
    裕公司依法僅得請求蕭敏男賠償本國通用貨幣（即新臺幣）
    ，固非無見。惟添進裕公司上開營業收入之萎縮並未扣除其
    直接營業成本及費用，非等同於所失利益，而添進裕公司之
    營業項目為「1.五金、機械及其器材與零、模具、齒輪等之
    製造、加工、買賣業務。2.前項產品之外銷業務。」，有添
    進裕公司基本資料查詢1 紙在卷可稽（本院卷一第44頁），
    添進裕公司並非僅以販賣製造印刷機、捆包機、封箱機、紙
    板盒捆紮機、裁紙機、送紙機、瓦楞紙箱機為唯一之營業項
    目，尚有經營其他項目，且添進裕公司所銷售各類物品之成
    本及營業利益不相同，毛利率或營業費用亦各不相同，尚難
    以將添進裕公司之營業費用分攤於印刷機、捆包機、封箱機
    、紙板盒捆紮機、裁紙機、送紙機、瓦楞紙箱等產品之上，
    據以計算出添進裕公司銷售上開機械之營業淨利，是添進裕
    公司因蕭敏男侵權行為而生所失利益之損害，其數額之證明
    即屬有重大困難。承上，原審判決認定蕭敏男應給付添進裕
    公司新臺幣109,176,531 元（762,938,628-653,762,097=
    109,176,531 ）之損害賠償，係以添進裕公司90年度之營業
    收入總額為新臺幣762,938,628 元，91年度營業收入總額卻
    萎縮至新臺幣653,762,097 元，而以二者之差額即營業收入
    總額之萎縮為添進裕公司之所失利益，即非妥適，且添進裕
    公司主張以上揭營業收入總額之萎縮金額作為計算本件損害
    賠償額之方法，毋庸扣除任何成本云云，亦不足採。另查，
    蕭敏男辯稱：「縱蕭敏男應負損害賠償之責（僅屬假設），
    以添進裕公司88、89年度經會計師查核之財務報表為例（上
    證7 ，見本院卷二第104 至105 頁），88年度添進裕公司之
    營業淨利率僅有0.77% ，89年度添進裕公司之營業淨利率亦
    僅有1.02% ，二者平均為0.895%，是以縱使認為添進裕公司
    90年度營業額減少109,176,531 元係蕭敏男之行為所造成（
    僅屬假設），添進裕公司實際所受損害亦僅有977,130 元（
    109,176,531 元×0.895%≒977,130 元，小數點以下四捨五
    入）」等語（見本院卷二第96頁、第103 頁），惟會計師查
    核之財務報表僅為公司為年度報稅而委由會計師製作之資料
    ，尚非可作為計算添進裕公司利潤之依據，故蕭敏男此部分
    之抗辯，亦不足採。本院爰斟酌添進裕公司為印刷機、捆包
    機、封箱機、紙板盒捆紮機、裁紙機、送紙機、瓦楞紙箱機
    等機械五金器材之製造商，其上開產品經售出後，在通常情
    形，其所可能取得之利潤，至少應為同業利潤標準。而印刷
    機、捆包機、封箱機、紙板盒捆紮機、裁紙機、送紙機、瓦
    楞紙箱機係屬專用生產機械，依財政部所頒九十一年度同業
    利潤標準表所示，「印刷、裝訂機」製造商之同業利潤標準
    淨利率為百分之九，即得採之為計算添進裕公司所失利益之
    損害額之依據。是以，依上揭同業利潤標準表所示百分之九
    之淨利率計算，添進裕公司因蕭敏男侵權行為而生所失之利
    益之損害額應為9,825,888 元（109,176,531 元×9%＝9,82
    5,888 元，元以下四捨五入）。
  12.本件原審判決理由固稱添進裕公司先位聲明既已勝訴，其備
    位聲明即無庸再予以審酌等語，惟添進裕公司先位聲明係請
    求寶旺公司與蕭敏男負連帶賠償責任，其對蕭敏男之請求部
    分雖已勝訴，惟對寶旺公司之請求部分敗訴，已如前述，即
    應就添進裕公司備位聲明續為審酌。惟添進裕公司依侵權損
    害賠償請求蕭敏男給付部分既已勝訴，對寶旺公司之侵權損
    害賠償請求部分既已敗訴，已如上述，則本件備位之訴所應
    審究者為添進裕公司慮及其損害賠償請求恐罹於時效，而依
    民法第197 條第2 項之不當得利請求權併為請求寶旺公司給
    付，是否有理由？茲分述如下：
    (1)查添進裕公司係以蕭敏男新設立之添進億公司、貝斯特公
      司及寶旺公司三家公司，若要生產瓦楞紙相關機器，從繪
      圖、研發、量產至銷售階段，至少要2 、3 年以上，但蕭
      敏男在設立上開三家公司後，卻均能立即量產，並銷售得
      利，若非仰賴由上訴人添進裕公司攜出之相關機密資訊及
      機械設計圖等系爭營業資產，焉能為之？則寶旺公司在該
      狀主張，其營業收入，係全體員工、團隊合作經營之結果
      乙節，顯與事實不符，不足採信云云。惟上開刑事判決僅
      認定蕭敏男之背信罪行，已如上述，而寶旺公司是否使用
      蕭敏男所攜出之添進裕公司資料，警方於92年5 月12日至
      寶旺公司所扣得之系爭商標各種機械圖表等資料，是否足
      以證明寶旺公司損害添進裕公司之利益，均未經添進裕公
      司舉證證明，且添進裕公司迄至本件言詞辯論終止前並未
      提出其他具體證據證明寶旺公司應負損害賠償責任，是添
      進裕公司空言主張寶旺公司應負損害賠償責任，為不足採
      。
　　(2)又添進裕公司主張蕭敏男先後設立之三家公司中，添進億
  　　公司及貝斯特公司均已解散，現今僅有寶旺公司仍在營業
    　，並繼續使用由蕭敏男從添進裕公司攜出之系爭營業資產
      生產製造機器，若本院認為寶旺公司之時效抗辯，有理由
      者，則添進裕公司依最高法院41年台上字第871 號、56年
      台上字第3064號判例揭示（見原審第331 頁至第333 頁）
      ，及民法第197 條第2 項規定，自得請求寶旺公司返還其
      所受之利益等語。但查，民法第197 條第2 項之要件係「
      損害賠償之義務人，因侵權行為受利益，致被害人受損害
      者，於前項時效完成後，仍應依關於不當得利之規定，返
      還其所受之利益於被害人。」，本件寶旺公司對於添進裕
      公司既無任何侵權行為，況刑事判決認定蕭敏男成立背信
      行為之時（91年1 月間），寶旺公司根本尚未設立（91年
      5 月始設立），自無侵權行為可言，並非前開規定所稱「
      損害賠償之義務人」。此外添進裕公司亦未證明寶旺公司
      有因侵權行為受有何種利益，且導致添進裕公司受有損害
      等要件，是以添進裕公司依上開判決意旨及條文之規定請
      求寶旺公司負責，自無理由。
六、綜上所述，添進裕公司依侵權行為之法律關係，請求蕭敏男
    給付其新臺幣9,825,888 元，及自起訴狀繕本送達之翌日即
    93年1 月19日起至清償日止，按年息5%計算之利息，為有理
    由，應予准許，逾此範圍所為之請求，為無理由，應予駁回
    。原審就超過上開應准許部分，為蕭敏男敗訴之判決，並為
    假執行之宣告，自有未洽。蕭敏男上訴意旨就此部分指摘原
    判決不當，求予廢棄改判，為有理由，爰由本院予以廢棄改
    判如主文第二項所示。至於上開應准許部分，原審判命蕭敏
    男給付，並為假執行之宣告，核無違誤，蕭敏男上訴意旨，
    就此部分，仍執陳詞，指摘原判決不當，求予廢棄，為無理
    由，應駁回其上訴。至於添進裕公司對於寶旺公司上訴部分
    ，為無理由，原審就此為其敗訴之判決，要無不當，自應駁
    回其上訴。
七、本件事證已臻明確，兩造其餘攻擊防禦方法，核與本判決結
    果不生任何影響，爰不一一予以論述，附此敘明。
八、據上論結，本件蕭敏男之上訴為一部有理由，一部無理由，
　　添進裕公司之上訴為無理由，依民事訴訟法第450 條、第44
    9條第1 項、第79條但書、第78條，判決如主文。
中　　華　　民　　國　　100　 年　　1　　 月　　27　　日
                    智慧財產法院第二庭
                          審判長法  官  陳忠行
                                法  官　熊誦梅
                                法  官　曾啟謀
以上正本係照原本作成。
如不服本判決，應於收受送達後20日內向本院提出上訴書狀，其
未表明上訴理由者，應於提出上訴後20日內向本院補提理由書狀
（均須按他造當事人之人數附繕本）上訴時應提出委任律師或具
有律師資格之人之委任狀；委任有律師資格者，另應附具律師資
格證書及釋明委任人與受任人有民事訴訟法第466 條之1 第1 項
但書或第2 項（詳附註）所定關係之釋明文書影本。如委任律師
提起上訴者，應一併繳納上訴審裁判費。
中　　華　　民　　國　　100　 年　　1　　 月　　27　　日
                                書記官  王月伶
附註：
民事訴訟法第466 條之1（第1項、第2項）：
對於第二審判決上訴，上訴人應委任律師為訴訟代理人。但上訴
人或其他法定代理人具有律師資格者，不在此限。
上訴人之配偶、三親等內之血親、二親等內之姻親，或上訴人為
法人、中央或地方機關時，其所屬專任人員具有律師資格並經法
院認為適當者，亦得為第三審訴訟代理人。
